【裁判字號】    98,交聲,461
【裁判日期】    981231
【裁判案由】    聲明異議
【裁判全文】
臺灣嘉義地方法院交通事件裁定         98年度交聲字第461號
原處分機關  交通部公路總局嘉義區監理所嘉義市監理站
異  議  人  甲○○
上列受處分人即異議人因違反道路交通管理處罰條例案件，對於
交通部公路總局嘉義區監理所嘉義市監理站民國98年11月9 日所
為之裁決（嘉監義裁字第裁76-L00000000號裁決書），聲明異議
，本院裁定如下：
    主  文
原處分撤銷。
甲○○汽車駕駛人，行經有燈光號誌管制之交岔路口闖紅燈，處
罰鍰新臺幣貳仟柒佰元，並記違規點數參點；又經交通勤務警察
制止時，拒絕停車接受稽查而逃逸，處罰鍰新臺幣參仟元，並記
違規點數壹點。
    理  由
一、本件原處分機關移送意旨略以：異議人甲○○於民國98年8
    月17日17時45分許，駕駛車號VG-3751 號自用小客車，行經
    嘉義縣大林鎮台一線三村里路口時，當時燈光管制號誌顯示
    為紅燈，異議人仍闖紅燈通過該路口，同時，該路口執行交
    通稽查勤務之警員隨即自路旁出面攔阻制止，異議人竟於闖
    紅燈尚未完全通過上開路口之際，拒絕停車接受稽查而左轉
    逃逸，經警以闖紅燈及警察制止時拒絕停車接受稽查而逃逸
    為由，以嘉義縣警察局嘉縣警交字第L00000000 號舉發違反
    道路交通管理事件通知單予以逕行舉發。移送機關即交通部
    公路總局嘉義區監理所嘉義市監理站，復以異議人之上述違
    規事實屬實，乃依照道路交通管理處罰條例第53條第1 項及
    第60條第1 項之規定，裁處異議人罰鍰新臺幣（下同）共57
    00元。
二、異議人異議意旨略為：對於闖紅燈的行為並不否認，而當時
    並沒有看到警察，未聽到警員鳴笛聲，及攔檢之指示，而上
    開路口左轉之後，距離台一線10幾公尺有一鐵路平交道，警
    察也可以攔檢，是原處分顯有錯誤，爰聲請撤銷原處分云云
    。
三、按汽車駕駛人，行經有燈光號誌管制之交岔路口闖紅燈者，
    處新臺幣1800元以上5400元以下罰鍰；並記違規點數3 點；
    又汽車駕駛人，駕駛汽車有違反道路交通管理處罰條例之行
    為，經交通勤務警察或依法令執行交通稽查任務人員制止時
    ，不聽制止或拒絕停車接受稽查而逃逸者，除按各該條規定
    處罰外，處3000元以上6000元以下罰鍰；並記違規點數1 點
    ，道路交通管理處罰條例第53條第1 項、第60條第1 項及第
    63條第1 項第1 款、第3 款分別定有明文。
四、經查：
  (一)異議人於98年8 月17日17時45分許，駕駛車號VG-3751號自用
    小客車，行經嘉義縣大林鎮台一線三村里路口時，當時燈光
    管制號誌顯示為紅燈，異議人仍闖紅燈通過該路口等情，業
    據異議人於本院審理中供承在卷（見本院卷第23頁），核與
    證人即當時執行交通稽查勤務之警員乙○○於本院審理中證
    述相符（見本院卷第25頁），復經本院當庭勘驗證人乙○○
    當庭提出之現場蒐證光碟，結果顯示：異議人車號VG-3751
    號車輛在未通過上開路口前燈號已顯示為紅燈，在燈號未轉
    換為綠燈之前，異議人駕駛上開車輛直行通過該路口至斑馬
    線處乙節（見本院卷第24頁）無誤，此外，並有證人乙○○
    所提出之照片4 張附卷可稽（見本院卷第15至16頁），是異
    議人駕駛上開車輛於上開時間、地點，行經有燈光號誌之管
    制交岔路口，而闖紅燈之事實，足堪認定。
  (二)另據證人乙○○於本院審理中證述：伊當時在上開路口執行
    交通稽查勤務，對於交通違規部分取締，當時稽查的位置距
    離上開路口約80公尺，巡邏車是放在路邊裡面的小空地，因
    為不能將巡邏車放在台一線路邊的車道上，會影響用路人的
    安全，所以巡邏車是放在樹蔭後面空地上，迎向而來的駕駛
    人看不到巡邏車，而伊等執行勤務的位置是在路面邊線旁邊
    ，伊等面向迎向而來的駕駛人，樹是在伊等執勤位置的左前
    方，距離路面邊線約有數公尺距離，而伊等右側是車道，伊
    等與車輛之間並沒有障礙物；當時遇到異議人上開車輛闖紅
    燈，另外一位同仁走到路面邊線處以手勢示意對方停車，並
    沒有走到路面邊線（慢車道），因為伊等也要注意自己的安
    全，當時異議人的車輛已經通過路口中心，開到如現場圖所
    示之斑馬線位置等語明確（見本院卷第25頁），參以卷附證
    人乙○○所提出之照片2 張（見本院卷第15頁），照片畫面
    雖主要係蒐證異議人闖紅燈之經過，然自顯示執勤警員頭部
    之影像以觀，仍足以顯示當時執行勤務警員於異議人闖紅燈
    之際所站立之執勤位置，係於樹蔭右側，且警員與異議人所
    駕駛之上開車輛間並無任何遮蔽視線之障礙物。況考諸證人
    乙○○係依法執行交通稽查勤務，與異議人並不相識，素無
    怨隙，苟非實情，自無須恣意誣攀之理，且證人乙○○於執
    行公務時，本身即受行政懲處責任之監督，到庭具結作證更
    以刑罰擔保其真實性，應無甘冒行政懲處及刑法偽證罪責任
    而刻意誣陷之必要，是證人乙○○上開執勤位置與異議人上
    開車輛間並無任何障礙物，視線應屬良好一節，應可採信。
    再經本院當庭勘驗上開現場蒐證光碟，結果顯示：異議人上
    開車輛闖紅燈直行通過上開路口至斑馬線處，警員從路旁樹
    蔭喊「這台」（台語）並上前，同時異議人隨即自斑馬線處
    左轉等情，復參以卷附現場圖（見本院卷第18頁）所示之斑
    馬線位置及異議人車行軌跡，異議人係闖紅燈直行通過上開
    路口中心，並自紅綠燈彼端之安全島起算行駛至上開路口約
    19.5公尺之斑馬線處，是倘若異議人於行駛過程中本欲闖紅
    燈左轉，即應在闖紅燈未達上開路口中心或達路口中心時左
    轉，方屬合理，豈有先直行通過上開路口中心，並行駛上開
    路口已達將近20公尺，幾乎已通過上開路口之斑馬線位置，
    始為左轉之不合理駕駛路線之理？況參以上開光碟勘驗結果
    ，異議人於闖紅燈通過上開路口至上開斑馬線位置左轉之時
    點，係與當時執勤警員跨出路旁攔阻制止之時點，幾近同時
    ，復觀諸警員執勤位置與異議人車輛間並無障礙物，視線應
    屬良好，均如前述，且異議人當時係闖紅燈經過上開路口，
    核以常情，自應更加注意前方之交通狀況，由此均可推認異
    議人當時係闖紅燈發現警員示意停車稽查，而為拒絕稽查，
    方於即將通過上開路口之際，臨時左轉逃逸，至屬明確。是
    異議人上開辯稱並未看到警察，未發現警察鳴笛示意攔阻云
    云，均係卸責之詞，要非可採。又異議人另稱：左轉之後距
    離台一線10幾公尺有一鐵路平交道，伊在停等火車，警員亦
    可前往攔檢云云，惟異議人於闖紅燈，並發現警員攔阻稽查
    時，隨即左轉離去之時，自已該當拒絕停車接受稽查而逃逸
    之要件，尚非得主張警察另有追捕之義務；且按汽車駕駛人
    之行為有闖紅燈、不服指揮稽查而逃逸，當場不能或不宜攔
    截製單舉發者，得逕行舉發，道路交通管理處罰條例第7 條
    之2 第1 項第1 、4 款定有明文，查證人乙○○等警員當時
    係在上開路口執行交通稽查勤務，遇異議人上開闖紅燈、不
    服指揮稽查而逃逸之情事，自得以逕行舉發之方式取締異議
    人之上開交通違規，而繼續在上開路口執行交通稽查勤務，
    維護上開路口交通管理及安全，由此亦徵，證人乙○○等警
    員並無繼續追捕異議人之義務，是異議人上開所辯，亦非可
    採。
  (三)綜此，異議人上開辯稱，均尚難採信。異議人前述闖紅燈、
    拒絕停車接受稽查而逃逸等之違規事實既堪認定，原處分機
    關據引道路交通管理處罰條例第53條第1 項、第60條第1 項
    ，並參酌違反道路交通管理事件統一裁罰基準表，裁處異議
    人罰鍰共5700元，於法尚無違誤。
五、綜上所述，異議人有於上開時間、地點闖紅燈，並拒絕停車
    接受稽查而逃逸之違規事實既可認定，足認異議人異議內容
    ，並無理由。另按關於刑事訴訟程序上所謂「不利益變更禁
    止」原則，應僅限於原判決適用法條並無不當時，始有其適
    用，若原判決適用法條不當而應予撤銷者，上級審自非不得
    諭知較重於原審判決之刑，以資適法，此即為刑事訴訟法第
    370 條：「由被告上訴或為被告利益而上訴者，第二審法院
    不得諭知較重於原審判決之刑。但因原審判決適用法條不當
    而撤銷之者，不在此限」規定意旨之所在。而依道路交通管
    理處罰條例第89條規定，法院受理交通事件，準用刑事訴訟
    法之規定，道路交通案件處理辦法第20條前段亦明定：「交
    通法庭認為聲明異議有理由或聲明異議雖無理由，而原處分
    不當或違法者，應以裁定將原處分經聲明異議部分撤銷，並
    自為裁定」，足徵原處分機關之處分如有不當及違法時，交
    通法庭亦得撤銷原處分另為適法之裁定，尚無不利益變更禁
    止原則之適用。從而，異議人確有上開闖紅燈、拒絕停車接
    受稽查而逃逸之違規行為，而違反道路交通管理處罰條例第
    53條第1 項、第60條第1 項之規定。原處分機關予以裁罰，
    固非無見，惟漏未依同條例第63條第1 項第1 、3 款規定，
    就異議人上開闖紅燈之違規行為，並記違規點數3 點，就異
    議人上開拒絕停車接受稽查而逃逸之違規行為，並記違規點
    數1 點，尚難認為允當。是本件異議雖無理由，惟原處分既
    有上述不當，自應由本院將原處分撤銷，並依據道路交通管
    理處罰條例第53條第1 項、第60條第1 項、第63條第1 項第
    1 、3 款及統一裁罰基準表等規定，裁處異議人罰鍰並記違
    規點數如主文第2 項所示，以資適法。
據上論斷，應依道路交通案件處理辦法第20條前段，裁定如主文
。
中    華    民    國    98    年    12    月    31    日
                  交通法庭法  官  張志偉
上列正本證明與原本無異。
如不服本裁定，應於裁定送達後5日內向本院提出抗告狀（應附
繕本）。
中    華    民    國    98    年    12    月    31    日
                          書記官  張子涵

司法院資訊處製作；財團法人民間司法改革基金會備份。
